臺灣新竹地方法院民事小額判決
111年度竹北小字第327號
原      告  旺旺友聯產物保險股份有限公司

法定代理人  劉自明  
訴訟代理人  黃永仁  
            許俞屏  
被      告  宋文光  
上列當事人間損害賠償(交通)事件，本院於民國111年7月19日辯
論終結，判決如下：
    主      文
被告應給付原告新臺幣貳萬壹仟貳佰貳拾參元，及自民國一一 
一年六月二十二日起至清償日止，按年息百分之五計算之利息。
訴訟費用新臺幣壹仟元由被告負擔。
本判決得假執行。 
    事實及理由
壹、程序方面：
    按訴狀送達後，原告不得將原訴變更或追加他訴，但擴張或
    減縮應受判決事項之聲明者，不在此限，民事訴訟法第255
    條第1項第3款定有明文。查本件原告起訴時原聲明請求被告
    應給付原告新臺幣（下同）32,653元，及自起訴狀繕本送達
    翌日起至清償日止，按年息百分之5計算之利息。嗣於訴訟
    進行中變更請求金額為21,223元，及自起訴狀繕本送達翌日
    起至清償日止，按年息百分之5計算之利息。核屬減縮應受
    判決事項之聲明，與上開規定相符，自應准許。
貳、實體方面：
一、原告主張：原告承保訴外人秦國峰所有之車牌號碼000-0000
    號自用小客車（下稱系爭車輛）之車體損失險。訴外人秦國
    峰於民國110年8月15日9時19分許，駕駛系爭車輛行經新竹
    縣○○鎮○○○00○0號前處時，因被告駕駛車牌號碼0000-00號車
    向右偏行不當而擦撞系爭車輛，造成系爭車輛受損。原告承
    保車輛受損部分經送廠修復後，其修理費用計32,653元（其
    中工資6,575元、烤漆13,378元、零件12,700元），原告已
    依保險契約給付被保險人，並依保險法第53條第1項規定取
    得代位求償權。上開零件費用經以定率遞減法折舊後，爰聲
    明請求被告應給付原告21,223元，及自起訴狀繕本送達翌日
    起至清償日止，按年息百分之5計算之利息。 
二、被告則以：被告認為其肇事責任為轉彎時忘記打方向燈，系
    爭車輛則未保持安全距離，且未注意車前狀況，強行通過，
    造成車損，且當時警察處理時就有跟我們說雙方都有疏失，
    各自修車，故不願意賠償等語。爰答辯聲明：請求駁回原告
    之訴，訴訟費用由原告負擔。如受不利益判決，願供擔保免
    為假執行。
三、得心證之理由：
（一）原告主張之上開事實，業經提出新竹縣政府警察局新埔分
      局照門派出所道路交通事故當事人登記聯單、行車執照、
      估價單、統一發票、理賠計算書、賠償給付同意書等件為
      證。且經本院依職權向新竹縣政府警察局新埔分局函調本
      件事故之道路交通事故現場圖、A3類道路交通事故調查紀
      錄表、道路交通事故當事人登記聯單、酒測測定紀錄表、
      照片黏貼紀錄表、初步分析研判表、行車影像紀錄光碟在
      卷可憑，核屬相符，自堪信原告之前開主張為實在。
（二）按汽車行駛時，駕駛人應注意車前狀況及兩車並行之間隔
      ，並隨時採取必要之安全措施，不得在道路上蛇行，或以
      其他危險方式駕車；汽車行駛至交岔路口，轉彎車應讓直
      行車先行，道路交通安全規則第94條第3項、第102條第1
      項第7款定有明文。經查，本件事故現場圖現場處理摘要
      記載：「宋文光駕駛0899-RY號自小客車行經九芎湖路段
      ，行駛至上述發生地時左轉欲入金谷農場內，然而發現該
      農場未開，故拉回至原本行駛之車道上，因此與後方一輛
      同向直行之秦國峰駕駛之ALG-2793號自小客車發生擦撞」
      等情，有卷附道路交通事故現場圖可稽（見本院卷第33頁
      ）；再依訴外人秦國峰於警詢時提供之系爭車輛行車紀錄
      器影像檔顯示，肇事路段為劃設行車分向線之雙向車道，
      被告與秦國峰駕駛車輛原前後行駛於右側車道，嗣被告車
      輛顯示左轉方向燈跨越行車分向線至左側車道欲左轉進入
      路邊缺口，但於後方秦國峰所駕駛系爭車輛於右側車道繼
      續直行之際，被告車輛無倒車且未顯示右轉方向燈而直接
      右轉將車輛拉回，於被告車輛仍在左側車道上時，其右前
      車身撞擊系爭車輛，上開過程歷時5秒等情，業經本院查
      看系爭車輛行車紀錄器影像光碟無訛，並有新竹縣政府警
      察局新埔分局照門派出所製作之影像擷取畫面附卷為憑（
      見本院卷第59-69頁），由上開肇事過程及兩造於警詢所
      陳之車輛撞擊位置可知，被告之肇事責任應在於車輛左轉
      彎後又突然右轉拉回來車道，尚未駛回右側車道之際，未
      注意及禮讓前方右側車道之系爭車輛通過，被告雖抗辯其
      肇事責任在於未顯示右轉方向燈，然即便被告有顯示右轉
      方向燈，依當時兩車本為前後車輛、被告車輛先有左轉行
      為、開始左轉至車輛拉回僅5秒、兩車相對位置等客觀情
      狀判斷，系爭車輛駕駛人顯難以預見被告車輛會未完成左
      轉彎即拉回車道，並加以防範，況系爭車輛為直行車，係
      享有路權之一方，即便被告車輛欲右轉駛回右側車道繼續
      行駛，亦應禮讓直行之系爭車輛先行，惟被告車輛係於拉
      回車道之際右前車身與左側已直行通過之系爭車輛左後車
      身發生碰撞，原告主張其被保險人駕駛系爭車輛措手不及
      、無法閃避，應屬有理；被告先有上開反悔轉彎之舉措，
      再抗辯系爭車輛未注意車前狀況及未保持安全距離，難認
      正當。被告駕駛車輛行經上開地點欲左轉彎又突然右轉彎
      時，疏於注意車前狀況及禮讓行進中之車輛先行，致其右
      前車身撞擊系爭車輛左後車身，被告就本件車禍之發生，
      顯有過失，且系爭車輛之損害與被告之過失行為間，有相
      當因果關係，被告自應就本件事故負全部之過失責任。而
      道路交通事故初步分析研判表亦認定被告方向不定，原告
      承保之系爭車輛則尚未發現肇事因素，有初步分析研判表
      在卷可稽（見本院卷第71頁），益證本件車禍應由被告負
      全部過失無訛。
（三）次按被保險人因保險人應負保險責任之損失發生，而對於
      第三人有損失賠償請求權者，保險人得於給付賠償金額後
      ，代位行使被保險人對於第三人之請求權，保險法第53條
      第1項亦有規定。查本件事故之發生確係被告之過失行為
      所致，已如前述，則被保險人就系爭車輛因本件被告肇事
      所生之損害，本得基於侵權行為法律關係向被告請求賠償
      ，原告既依保險契約理賠，則原告主張依保險代位之法律
      關係求償，自屬有據。
（四）再按因故意或過失不法侵害他人之權利者，負損害賠償責
      任；又汽車、機車或其他非依軌道行駛之動力車輛，在使
      用中加損害於他人者，駕駛人應賠償因此所生之損害；不
      法毀損他人之物者，被害人得請求賠償其物因毀損所減少
      之價值，民法第184條第1項前段、第191條之2、第196條
      分別定有明文。又物被毀損時，被害人除得依據民法第19
      6條請求賠償外，並不排除民法第213條至第215條之適用
      ，依民法第196條請求賠償物被毀損所減少之價額，得以
      修復費用為估定之標準，但以必要者為限（例如：修理材
      料以新品換舊品，應予折舊），亦有最高法院77年度第9
      次民事庭會議決議、同院73年度台上字第1574號判決可資
      參照。被告因前開過失肇致本件車禍，並致原告所承保之
      系爭車輛受有損害等情，已如前述，被告自應就原告所承
      保車輛之損害負賠償責任。本件原告所承保之系爭車輛因
      本件車禍受損，計須支付修理費用工資6,575元、烤漆13,
      378元、零件12,700元，共計32,653元，業經原告提出估
      價單、統一發票等件為證，經核上開估價單所列各修復項
      目與前開汽車受損之情形相符，堪認確屬修復系爭車輛所
      必要，而各項費用亦尚稱合理，則原告此部分主張即堪採
      信。惟系爭車輛係於103年10月出廠，依營利事業所得稅
      查核準則第95條第6款規定「固定資產提列折舊採用平均
      法、定率遞減法或年數合計法者，以一年為計算單位；其
      使用期間未滿一年者，按實際使用之月數相當於全年之比
      例計算之；不滿一月者，以月計」，至本件事故發生時（
      即110年8月15日）已使用逾5年，依前揭說明，其以新品
      取代舊品間之差價應予折舊扣除。是故關於原告所承保之
      系爭車輛因毀損所減少之價額，既得以必要之修復費用為
      估定之標準，依原告所提估價單之記載，更新零件費用合
      計為12,700元，本院依固定資產耐用年數表及固定資產折
      舊率表，採定率遞減法計算其折舊，即自用小客車耐用年
      數5年，每年折舊率千分之369，但其最後1年之折舊額，
      加歷年折舊累計額，其總和不得超過該資產成本額之10分
      之9，是扣除折舊金額後，被告所應賠償之零件費用為1,2
      70元，再加上前開工資6,575元、烤漆13,378元因無折舊
      之問題，且該部分之支出係屬修復系爭車輛所必要之費用
      ，準此，本件系爭車輛之所有人本得請求被告賠償其所受
      損害之金額即系爭車輛之必要修復費用合計21,223元（計
      算式：1,270＋6,575＋13,378＝21,223）。
（五）末按給付無確定期限者，債務人於債權人得請求給付時，
      經其催告而未為給付，自受催告時起，負遲延責任，其經
      債權人起訴而送達訴狀，或依督促程序送達支付命令，或
      為其他相類之行為者，與催告有同一之效力，遲延之債務
      ，以支付金錢為標的者，債權人得請求依法定利率計算之
      遲延利息，應付利息之債務其利率未經約定，亦無法律可
      據者，週年利率為百分之5，民法第229第2項、第233條第
      1項前段、第203條分別有明文規定。本件係以支付金錢為
      標的，代位行使侵權行為損害賠償之債，自屬無確定期限
      者，從而，原告依保險代位及侵權行為損害賠償之法律關
      係，訴請被告給付21,223元及自起訴狀繕本送達翌日即11
      1年6月22日起至清償日止，按週年利率百分之5計算之利
      息，為有理由，應予准許。
四、本件係適用小額訴訟事件為被告敗訴之判決，爰依職權宣告
    假執行，並於裁判時確定其訴訟費用額，併此敘明。
五、據上論結，本件原告之訴為有理由，依民事訴訟法第436條
    之23、第436條第2項、第78條、第436條之19第1項、第436
    條之20，判決如主文。
中　　華　　民　　國　　111 　 年　　8 　　月　　5　　日
                  竹北簡易庭  法  官  　傅伊君
以上正本係照原本作成。　　　　　　　　　　　
如對本判決上訴，非以判決違背法令為理由不得為之，且須於判
決送達後20日內向本院提出上訴狀。如委任律師提起上訴者，應
一併繳納上訴審裁判費。
中　　華　　民　　國　　111 　年　　8 　　月　　8 　　日
　　　　　　　　　            書記官　　彭富榮